臺灣士林地方法院小額民事判決
110年度士小字第2092號
原      告  新安東京海上產物保險股份有限公司

法定代理人  陳忠鏗
訴訟代理人  羅天君
被      告  林裕偉  桃園市○○區○○○街000號2樓
上列當事人間請求侵權行為損害賠償事件，本院於民國110年11
月23日言詞辯論終結，判決如下：
    主  文
被告應給付原告新臺幣伍萬柒仟肆佰壹拾玖元，及自民國一百一
十年十一月三日起至清償日止，按週年利率百分之五計算之利息
。
訴訟費用新臺幣壹仟元由被告負擔。
本判決得假執行。
    事實及理由要領
一、原告起訴主張：被告於民國110年1月21日上午9時21分許，
    駕駛車牌號碼0000-00號自用小客貨車（下稱A車），自臺北
    市○○區○○○路0段000號前，因向右變換車道不當，撞損原告
    所承保之訴外人林麗玉所有、由訴外人蔡松文為駕駛之車牌
    號碼000-0000號自用小客車（下稱B車），原告因本件交通
    事故已給付被保險人新臺幣（下同）57,419元。爰依民法第
    184條第1項前段、第191條之2、第196條侵權行為損害賠償
    請求權、保險法第53條第1項保險代位請求權，請求被告賠
    償損害。並聲明：被告應給付原告57,419元，及自起訴狀繕
    本送達翌日起至清償日止，按週年利率5％計算之利息。
二、被告答辯略以：當天被告駕駛A車從第一車道換到第二車道
    ，第二車道後方就是蔡松文駕駛的B車，被告切換完車道繼
    續往前行，B車卻在沒示警的狀況下，移到二、三車道間在A
    車右側跟被告並行，沒剎車且車速比被告還快衝到A車前面
    ，B車左邊車身擦撞到A車右前輪上方葉子板，如果B車是在A
    車正右邊撞到的話，A車被撞的地方就不可能是右前葉子板
    ，被告完全沒有過失，因為被告變換車道後；又原告未經被
    告同意，竟逕行修復B車；B車只有輕微擦傷，原告所請求之
    維修費用太高，不符比例原則，應小美容處理即可，為何要
    去原廠鈑金烤漆？被告並懷疑蔡松文江其他故障的地方一起
    維修；另原告係本於保險契約而就B車進行理賠，與被告無
    關，原告不得向被告請求B車之維修費用等語，並聲明請求
    駁回原告之訴。
三、法院得心證之理由：
  ㈠按因故意或過失，不法侵害他人之權利者，負損害賠償責任
    ；汽車、機車或其他非依軌道行駛之動力車輛，在使用中加
    損害於他人者，駕駛人應賠償因此所生之損害；不法毀損他
    人之物者，被害人得請求賠償其物因毀損所減少之價額，民
    法第184條第1項前段、第191條之2前段、第196條分別定有
    明文。再按物被毀損時，被害人除得依民法第196條請求賠
    償外，並不排除民法第213條至第215條之適用；依民法第19
    6條請求賠償物被毀損所減少之價額，得以修復費用為估定
    之標準，但以必要者為限（例如：修理材料以新品換舊品，
    應予折舊）（最高法院77年度第9次民事庭會議決議(一)參
    照）。末按，被保險人因保險人應負保險責任之損失發生，
    而對於第三人有損失賠償請求權者，保險人得於給付賠償金
    額後，代位行使被保險人對於第三人之請求權；但其所請求
    之數額，以不逾賠償金額為限，保險法第53條第1 項亦有明
    文。
  ㈡經查，原告主張之事實，已據提出與所述相符之行車執照、
    道路交通事故當事人登記聯單、估價單、照片、統一發票等
    件為證，並經本院依職權調取本件交通事故初步分析研判表
    、現場圖、調查紀錄表、現場照片等資料查核明確。證人即
    B車駕駛蔡松文於警詢時證稱：我要直行當時在我左側A車與
    我同方向在第一車道行駛，並有打又方向燈，我知道A車要
    右切過來，但當時我右邊車道車子很多，無法向右邊避，只
    能稍微向右邊一下，但仍來不及而發生擦撞等語（見本院卷
    第48頁），核與被告辯稱當時變換車道後發生撞擊等情相符
    ，對照本件警員現場蒐證照片，顯示A車右前車身擦撞B車左
    側車身，B車左側前後車門均有車損，且兩車停止後均位於
    第二車道，A車左測車身部分突出於第一車道，B車右側車身
    突出於第三車道，A車在B車左後方，有該照片在卷可查（見
    本院卷第58頁），可徵當時A車原駕駛在第一車道，B車則駕
    駛在第二車道，並位於A車右後方，然因A車向右變換車道，
    B車駕駛蔡松文見狀即將B車往右移動至第二、三車道中間，
    然因兩車極為靠近，B車左側前車門先與A車右前輪上方葉子
    板摩擦，然因B車車速較A車為快而駛至A車右前側，因而造
    成B車自左側前車門綿延至後車門之車損，至於被告辯稱當
    時已切換完車道繼續往前行，才遭B車撞擊云云，然前述警
    察現場拍攝之照片，顯示A車之左測車身仍有部分突出於第
    一車道，可證A車係變換車道至一半，兩車即發生撞擊，被
    告辯詞顯與前述照片所示不符，自非可採。
  ㈢按汽車在同向二車道以上之道路，除應依標誌或標線之指示
    行駛外，並應遵守下列規定：六、變換車道時，應讓直行車
    先行，並注意安全距離，道路交通安全規則第98條第1項第6
    款定有明文。本件被告駕駛A車變換車道，顯未禮讓原先直
    行在第二車道之B車先行，自已違反前述規定，依當時情形
    又無不能注意之情事，顯有過失甚明，且所為與B車之車損
    具相當因果關係，自應就B車車損負過失侵權行為責任，是
    原告請求被告賠償，尚屬有據。另觀諸原告所提之估價單，
    維修項目係與B車之受損相符，且亦未明顯逾市場行情，且
    是否至原廠維修，係屬個人自由，被告無權置喙，更無須得
    到被告之同意，至於被告所稱懷疑B車其他無關本件車禍之
    車損一併請求賠償云云，亦自承並無任何依據（見本院卷第
    71頁），被告此部分之抗辯，並非有理由；又原告係本於保
    險法第53條第1項保險代位請求權代位B車所有權人而向原告
    請求，自為法之所許，被告之主張容有誤會。又系爭車輛修
    繕費用為57,419元，且未使用任何材料，有前述估價單在卷
    可查，故並無折舊可資扣除。從而，原告本於上開法律規定
    ，請求被告賠償系爭車輛修復費用，應屬有據。
  ㈣另按損害之發生或擴大，被害人與有過失者，法院得減輕賠
    償金額，或免除之，民法第217條第1項訂有明文。再按白虛
    線設於路段中者，用以分隔同向車道或作為行車安全距離辨
    識線，道路交通標誌標線號誌設置規則第149條第1項第1款㈠
    定有明文；又駕駛人駕駛汽車，應遵守道路交通標誌、標線
    、號誌之指示，道路交通安全規則第90條第1項亦有明定。
    本件B車駕駛蔡松文見A車在左前方變換車道，而將車輛向右
    移動至第二、三車道中間，雖有未依第二、三車道用以分隔
    同向車道之白虛線行駛之情形，然依前說明，此係因被告貿
    然變換車道，蔡松文為避免自後方撞擊A車所致，雖後仍不
    免發生擦撞結果，然見前方有危害發生而將車輛轉向他處，
    乃一般人迴避危險之正常反應，難認此舉於損害之發生具有
    過失，是本件應無與有過失可資減輕或免除賠償金額，併此
    說明
四、從而，原告請求被告給付57,419元及自起訴狀繕本送達之翌
    日即110年11月3日起至清償日止，按週年利率5％計算之利息
    ，為有理由，應予准許。本件係就民事訴訟法第436條之8第
    1項適用小額程序所為被告敗訴之判決，依同法第436條之20
    規定，應依職權宣告假執行。
五、訴訟費用負擔之依據：民事訴訟法第78條。依職權確定訴訟
    費用額為1,000元（第一審裁判費）由被告負擔。
中　　華　　民　　國　 110　　年　　12　　月　　 7　　日
              　　士林簡易庭法  官  陳紹瑜
以上正本係照原本作成。
如不服本判決，應於送達後20日內，向本院提出上訴狀並應記載
上訴理由，表明關於原判決所違背之法令及其具體內容與依訴訟
資料可認為原判決有違背法令之具體事實，如於本判決宣示後送
達前提起上訴者，應於判決送達後20日內補提上訴理由書（須附
繕本）。
中　　華　　民　　國　 110　　年　　12　　月　　 7　　日
　                          書記官  吳雪華